臺灣士林地方法院刑事判決
111年度金訴字第265號
公  訴  人  臺灣士林地方檢察署檢察官
被      告  賴秋妏



上列被告因違反洗錢防制法等案件，經檢察官提起公訴（111 年
度偵字第6828號、111年度偵緝字第664、665、666號) ，本院判
決如下：
    主  文
賴秋妏幫助犯洗錢防制法第十四條第一項之洗錢罪，處有期徒刑
參月，併科罰金新臺幣壹萬元，罰金如易服勞役，以新臺幣壹仟
元折算壹日。又幫助犯洗錢防制法第十四條第一項之洗錢罪，處
有期徒刑參月，併科罰金新臺幣伍仟元，罰金如易服勞役，以新
臺幣壹仟元折算壹日。又共同犯洗錢防制法第十四條第一項之洗
錢罪，處有期徒刑肆月，併科罰金新臺幣貳萬元，罰金如易服勞
役，以新臺幣壹仟元折算壹日。應執行有期徒刑陸月，併科罰金
新臺幣參萬元，罰金如易服勞役，以新臺幣壹仟元折算壹日。
    事  實
一、賴秋妏依一般社會生活經驗，應知悉金融機構帳戶為個人信
    用、財產之重要表徵，具有一身專屬性質，申設金融機構帳
    戶亦無特殊條件限制，任何人得同時在不同金融機構申設多
    數帳戶供己使用，並可預見將銀行帳戶提供不詳人使用，可
    能遭犯罪集團利用為收取、提領財產犯罪贓款之犯罪工具，
    並持以掩飾、隱匿詐欺犯罪所得之來源，竟仍基於縱使他人
    將其提供之銀行帳戶用以從事詐欺取財、洗錢等犯罪行為，
    亦不違反其本意之幫助詐欺及幫助洗錢犯意，於民國110年1
    1月16日前之某日，將其申設之MaiCoin虛擬貨幣交易平台帳
    戶之帳號、密碼及國泰世華銀行帳號000-000000000000帳戶
    （下稱國泰世華銀行帳戶）之網路銀行帳號、密碼等資料，
    提供予某姓名年籍不詳、LINE暱稱為「蔡楓」之人。嗣「蔡
    楓」取得上開虛擬貨幣交易平台帳戶及金融帳戶網路銀行使
    用權後，即自行或由賴秋妏所不知悉之其他詐欺集團成員對
    如附表編號1「被害人」欄所示之人施以如附表「詐騙方法
    」欄所示詐術，致其因而陷於錯誤，依指示於附表「支付款
    項時間」欄所示之時間，將附表「遭詐騙金額」欄所示金額
    之款項以附表「支付方式」欄所示方式匯入賴秋妏提供之上
    開國泰世華銀行帳戶內，旋即遭「蔡楓」或其所屬詐欺集團
    成員以網路銀行將上開款項提領殆盡，以此方式掩飾、隱匿
    上開詐欺犯罪所得之去向及所在。
二、賴秋妏依一般社會生活通常經驗，應可知悉一般人無故收集
    多個帳戶使用，常與財產犯罪、洗錢密切相關，而得預見如
    將自己之金融帳戶、虛擬貨幣交易平台帳戶等資料提供他人
    使用，可能幫助他人利用該等帳戶作為向別人詐欺取財時指
    示該被害人匯款及行騙之人提款之工具，遮斷資金流動軌跡
    ，以達掩飾、隱匿犯罪所得財物去向之目的，竟為增加收入
    ，另基於幫助詐欺及幫助洗錢之不確定故意，於110年12月1
    0日將其申設之MaiCoin虛擬貨幣交易平台帳戶之帳號、密碼
    及Gmail信箱帳戶提供予真實姓名年籍不詳、LINE暱稱為「
    王思明」之人，「王思明」取得上開帳戶資料後，即自行或
    由賴秋妏所不知悉之其他詐欺集團成員對如附表編號2「被
    害人」欄所示之人施以如附表「詐騙方法」欄所示詐術，致
    其因而陷於錯誤，依指示於附表「支付款項時間」欄所示之
    時間，將附表「遭詐騙金額」欄所示金額之款項以附表「支
    付方式」欄所示方式購買虛擬貨幣USDT存入賴秋妏MaiCoin
    帳戶內，旋即遭「王思明」或其所屬詐欺集團成員提領殆盡
    ，以此方式掩飾、隱匿上開詐欺犯罪所得之去向及所在。
三、賴秋妏於上開幫助犯罪之行為完成後，另基於如上之幫助詐
    欺、幫助洗錢之不確定故意，於110年12月21日提供其所申
    辦之BitoEX虛擬貨幣交易平台帳戶之帳號、密碼、Gmail信
    箱帳戶、密碼，及上揭國泰世華銀行帳戶之網路銀行帳號、
    密碼等資料提供予「王思明」，「王思明」取得上開帳戶資
    料後，即自行或由賴秋妏所不知悉之其他詐欺集團成員對如
    附表編號3「被害人」欄所示之人施以如附表「詐騙方法」
    欄所示詐術，致其因而陷於錯誤，依指示於附表「支付款項
    時間」欄所示之時間，將附表「遭詐騙金額」欄所示金額之
    款項以附表「支付方式」欄所示方式匯入賴秋妏提供之上開
    國泰世華銀行帳戶後，「王思明」及其所屬詐欺集團成員因
    不明原因無法自行提領款項，遂指示賴秋妏代為提領，而依
    賴秋妏之智識經驗，應可預見委由他人提款，常與詐欺取財
    之財產犯罪密切相關，且提領款項之目的係在於取得詐欺所
    得贓款及掩飾其他詐欺集團成員犯行，賴秋妏竟自單純提供
    帳戶之幫助犯意提升犯意，而基於縱使發生他人因受騙致財
    產受損、隱匿詐欺犯罪所得去向之結果，亦不違背其本意之
    詐欺取財及洗錢之不確定故意，應允「王思明」協助領款之
    要求，並依「王思明」指示，於110年12月22日21時25分、2
    6分、28分許，在臺北市北投區統一超商統勝門市，以自動
    櫃員機自上開帳戶各提領20,000元、20,000元、9,000元，
    共計49,000元後，復依指示以繳費方式將上開詐欺贓款匯入
    「王思明」指定之電子錢包購買虛擬貨幣，以此方式移轉及
    變更詐欺犯罪所得，掩飾、隱匿詐欺犯罪所得之來源、去向
    ，確保詐欺犯罪所得。嗣因歐聖霆察覺有異，報警處理，始
    查悉上情。　　
四、案經歐聖霆訴由臺北市政府警察局北投分局報告臺灣士林地
    方檢察署暨臺北市政府警察局萬華分局報告臺灣士林地方檢
    察署檢察署檢察官偵查起訴。　　　　
    理  由
壹、證據能力
　　按被告以外之人於審判外之陳述，雖不符刑事訴訟法第159
    條之1至之4之規定，然經當事人於審判程序同意作為證據，
    法院審酌該言詞陳述或書面陳述作成時之情況，認為適當者
    ，亦得為證據。又當事人、代理人或辯護人於法院調查證據
    時，知有第159條第1項不得為證據之情形，而未於言詞辯論
    終結前聲明異議者，視為有前項之同意，刑事訴訟法第159
    條之5定有明文。本案據以認定被告賴秋妏犯罪之供述證據
    ，有關被告以外之人於審判外之陳述，公訴人及被告在本院
    審理時均未爭執其證據能力，復經本院審酌認該等證據之作
    成無違法、不當或顯不可信之情況，而非供述證據亦非公務
    員違背法定程序所取得，依刑事訴訟法第159條之5規定、第
    158條之4規定之反面解釋，均有證據能力，合先敘明。
貳、實體部分
一、訊據被告固坦承於110年11月間將MaiCoin帳戶之帳號、密碼
    及國泰世華帳戶之網路銀行帳號、密碼等資料，提供予某姓
    名年籍不詳、LINE暱稱為「蔡楓」之人；於同年12月10日將
    MaiCoin帳戶之帳號、密碼等資料，提供予某姓名年籍不詳
    、LINE暱稱為「王思明」之人；復於110年12月21日將BitoE
    X帳戶之帳號、密碼、Gmail信箱帳戶、密碼，及上揭國泰世
    華銀行帳戶之網路銀行帳號、密碼等資料提供予「王思明」
    ，並於110年12月22日依「王思明」指示自上開帳戶提領49,
    000元後，在統一超商以繳費方式將上開款項匯入「王思明
    」指定之虛擬貨幣電子錢包等節，惟矢口否認有何幫助詐欺
    、洗錢或共同詐欺、洗錢之犯行，辯稱：伊是在臉書「家庭
    代工、廣告」社團看到訊息，對方「蔡楓」說伊出借MaiCoi
    n帳戶，就會給伊錢，但伊最後並沒有拿到錢，伊也是被騙
    的；至於「王思明」部分，亦是伊在臉書社團「家庭手工粉
    絲團」找手工代工做時，看到貼文有張貼增加被動收入、類
    似租房子收租金的資訊，伊就加貼文上的LINE詢問，對方顯
    示的名字就叫「王思明」，伊詢問什麼是被動收入，「王思
    明」說類似收租金，只要登入幣託帳戶，第一次登入成功給
    伊3,000元，每週星期五5,000元，「王思明」叫伊下載Bito
    Ex app、註冊帳戶，並提供伊的國泰世華銀行網路銀行帳號
    密碼、BitoEx帳號密碼、Gmail信箱帳號密碼，伊就依指示
    把上揭資訊全部都LINE給「王思明」，怎麼操作伊也不懂，
    後來「王思明」說朋友不小心匯5萬到伊戶頭，伊就在12月2
    2日領了2萬、2萬、9,000元，「王思明」又傳平台的條碼照
    片，叫伊給超商人員掃條碼，伊就把領的錢都給店員了，伊
    以為配合「王思明」，「王思明」就會給伊錢等語。
二、經查：
　㈠上揭國泰世華銀行帳戶、MaiCoin帳戶乃被告所申辦，其於11
    0年11月16日前之某日，將其申設之MaiCoin帳戶帳號、密碼
    及國泰世華銀行帳戶之網路銀行帳號密碼等資料，提供予「
    蔡楓」等節，業據被告供承：「本案MaiCoin帳戶是伊申請
    的，伊申請後是給另外一個男生，不是給『王思明』，那個男
    生跟伊借MaiCoin帳戶，說伊借帳戶給他使用，就會給伊錢
    」、「伊把國泰世華銀行網路銀行帳號密碼交給別人，一次
    是給『王思明』，一次是給另外一個男生，是在不同時間給的
    ，先給另外那個男生，才給『王思明』」、「伊所申請的MaiC
    oin帳戶前後共交給2個人過，第一個人的暱稱叫『蔡楓』，但
    與『蔡楓』的對話紀錄都已經刪除了」等語在卷（本院111金
    訴字第265號卷【下稱本院卷】第25至26、60頁），並有被
    告國泰世華銀行帳戶開戶基本資料、歷史交易明細表對帳單
    （臺灣士林地方檢察署111年度偵字第3821號卷【下稱偵382
    1號卷】第21至23頁）、被告MaiCoin帳戶用戶基本資料（臺
    灣士林地方檢察署111年度偵字第4565號卷【下稱偵4565號
    卷】第37頁），及被告向「王思明」提及「其實我有申請一
    個給人家了」、「他還叫我申請一個還不理我，是MaiCoin
    ，這個也是那個專員要我申請的欸」、「就不知道為啥綁約
    是綁在網銀的」等語之LINE對話紀錄（臺灣士林地方檢察署
    111年度偵字第6828號卷【下稱偵6828號卷】第32、35頁）
    等件在卷可稽。而被害人江銘發經姓名年籍不詳之詐欺集團
    成員以如附表編號1所示詐術欺騙，陷於錯誤，依指示於附
    表編號1所示時間匯款如附表編號1所示金額至被告所有之國
    泰世華銀行帳戶內，嗣詐欺集團成員隨即登入被告國泰世華
    銀行帳戶之網路銀行將上開款項轉匯至其他帳戶等節，則經
    證人即被害人江銘發於警詢時指訴綦詳（證據出處如附表編
    號1「證據」欄所示），並有被害人江銘發提供之匯款憑證
    （證據出處如附表編號1「證據」欄所示）、被害人江銘發
    與詐欺集團成員之通話紀錄（證據出處如附表編號1「證據
    」欄所示），及被告申辦之上開國泰世華銀行帳戶之歷史交
    易明細（偵3821號卷第25至39頁）等件可資為憑。
  ㈡被告於110年12月10日復將其申設之MaiCoin帳戶帳號、密碼
    及Gmail信箱帳戶提供予「王思明」等節，亦經被告坦承：
    「伊有把MaiCoin帳戶交給第二個人，就是LINE對話紀錄上
    顯示的『王思明』」等語在卷（本院卷第60頁），並有被告於
    110年12月10日應「王思明」要求提供其MaiCoin帳戶之帳號
    密碼供「王思明」使用之LINE對話紀錄可資為憑（偵6828號
    卷第36至37頁）。而被害人李柏村經姓名年籍不詳之詐欺集
    團成員以如附表編號2所示詐術欺騙，陷於錯誤，依指示於
    附表編號2所示時間、方式繳款如附表編號2所示金額款項至
    被告MaiCoin帳戶購買虛擬貨幣USDT，嗣詐欺集團成員隨即
    登入被告MaiCoin帳戶將上開USDT提領殆盡等節，則經證人
    即被害人李柏村於警詢時指訴綦詳（證據出處如附表編號2
    「證據」欄所示），並有被害人李柏村提供之匯款憑證（證
    據出處如附表編號2「證據」欄所示），及被告上開MaiCoin
    帳戶110年12月11日USDT交易紀錄（偵4565號卷第35頁）等
    件可資為憑。
　㈢又被告於110年12月21日將其申設之BitoEx帳戶帳號、密碼提
    供予「王思明」，並依「王思明」指示提供國泰世華銀行帳
    戶網路銀行帳號密碼、Gmail信箱帳戶密碼予「王思明」綁
    定BitoEx帳戶等節，業據被告坦承：「伊有提供國泰世華銀
    行網路銀行帳號密碼、BitoEx帳戶帳號密碼給『王思明』，『
    王思明』說登入BitoEx帳戶就給伊3,000元，星期五以後給伊
    5,000元」等語在卷（偵6828號卷第9頁，臺灣士林地方檢察
    署111年度偵緝字第664號卷【下稱偵緝664號卷】第35至37
    頁，本院卷第24至25頁），並有110年12月20日、21日被告
    依「王思明」指示綁定帳戶、提供Gmail信箱帳號密碼、國
    泰世華銀行網路銀行帳號密碼予「王思明」供其完成BitoEx
    帳戶設定之LINE對話紀錄可資為憑（偵6828號卷第42至45頁
    ）。而告訴人歐聖霆經姓名年籍不詳之詐欺集團成員以如附
    表編號3所示詐術欺騙，陷於錯誤，依指示於附表編號3所示
    時間匯款如附表編號3所示金額至被告所有之國泰世華銀行
    帳戶內，再由被告依「王思明」指示，於110年12月22日21
    時25分、26分、28分許，在臺北市北投區統一超商統勝門市
    ，以自動櫃員機自上開帳戶提領49,000元後，以繳費方式將
    上開詐欺贓款匯入「王思明」指定電子錢包購買虛擬貨幣等
    節，亦據被告坦承屬實（偵6828號卷第71頁，本院卷第24、
    26至27、60頁），並經證人即告訴人歐聖霆於警詢時指訴綦
    詳（證據出處如附表編號3「證據」欄所示），並有告訴人
    歐聖霆提供之匯款憑證（證據出處如附表編號3「證據」欄
    所示），及被告申辦之上開國泰世華銀行帳戶之歷史交易明
    細（偵3821號卷第25至39頁）、被告與「王思明」之110年1
    2月22日之LINE對話紀錄（偵6828號卷第45至49頁）等件在
    卷可稽。
　㈣起訴書固僅記載被告將MaiCoin帳戶之帳號密碼交予姓名年籍
    不詳之詐欺集團成員，惟依上揭被告自述內容及卷附被告與
    「王思明」之LINE對話紀錄，均可看出被告尚於110年12月1
    0日提供BitoEx帳戶之帳號密碼予「王思明」，起訴書此部
    份顯為漏載，應予補充更正如上揭犯罪事實所載。再者，觀
    諸被告與「王思明」之LINE對話紀錄，固可見「王思明」於
    110年12月10日向被告取得MaiCoin帳戶之帳號密碼後，復於
    同年月12日、13日向被告表示「你的MaiCoin帳號被之前那
    個人盜用了，趕緊先找回來，更改密碼」、「（被告詢問12
    月11日之提領紀錄是否係「王思明」所屬公司所為）不是，
    我都被擠下線了」等語（偵6828號卷第37至39頁），似否認
    附表編號2之詐欺取款並非「王思明」或其所屬詐欺集團成
    員所為，然觀諸「王思明」於上開對話期間尚向被告表示「
    MaiCoin的密碼也要改掉，不然會變警示帳戶」、「明天上
    午一定要打電話給MaiCoin客服辦理遺失，否則會被告詐欺
    」等語（偵6828號卷第37、38頁），則「王思明」既已於11
    0年12月12日即認知被告之MaiCoin帳戶「將成為警示帳戶」
    、「被告會被告詐欺」，亦即其於110年12月12日時已得知
    被告MaiCoin帳戶12月12日前有被害人款項匯入並經提領之
    交易情形，足徵「王思明」或其所屬詐欺集團之人於12月10
    日時必已成功登入、甚至操作使用被告之MaiCoin帳戶，否
    則當無知悉上情之理，併參以MaiCoin平台於110年12月13日
    時尚寄電子郵件告知被告其MaiCoin帳戶可以正常登入（偵6
    828號卷第38頁），則「王思明」所稱「密碼被之前那個人
    盜用」、「我這都被擠下線」等無法登入等節顯與客觀狀態
    不符，益徵「王思明」應於110年12月10日即已取得被告Mai
    Coin帳戶使用權能無疑，因認附表編號2之犯罪事實應係「
    王思明」及其所屬詐欺集團成員所為，併此敘明。
三、被告雖以前詞辯稱其並無幫助詐欺、幫助洗錢之主觀犯意，
    惟查：
　㈠按刑法上故意，分直接故意（確定故意）與間接故意（不確
    定故意），行為人對於構成犯罪之事實，明知並有意使其發
    生者，為直接故意；行為人對於構成犯罪事實，預見其發生
    而其發生並不違背其本意者，為間接故意。而幫助犯成立，
    以行為人主觀上認識被幫助者，正欲從事犯罪或係正在從事
    犯罪，且該犯罪有既遂可能，而其行為足以幫助他人實現構
    成要件者，即具有幫助故意，並不以行為人確知被幫助者，
    係犯何罪名為必要。
  ㈡金融帳戶事關存戶個人財產權益之保障，屬個人理財之工具
    ，而MaiCoin、BitoEx等虛擬貨幣交易帳戶因通常會綁定一
    般金融帳戶，縱未綁定一般金融帳戶，該帳戶本身因交易客
    體具經濟價值，事實上亦具有與一般金融帳戶相同之功能，
    而一般人在正常情況下，皆可以自行向銀行自由申請開立存
    款帳戶或申辦虛擬貨幣交易帳戶，僅需依指示填寫相關資料
    並提供身分證件即可，極為方便簡單、不需繁瑣程序，且得
    同時在不同金融機構、交易平台申請多數帳戶使用，此乃眾
    所週知之事實，倘非意在將該帳戶作為犯罪之不法目的，本
    可自行向金融行庫、交易平台開戶使用，實無蒐集他人帳戶
    之必要，足見他人不以自己名義申請開戶，反以其他方式向
    不特定人蒐集、收購或租借金融機構、虛擬帳戶交易平台使
    用，衡情應能懷疑蒐集收購或租借帳戶之人，其目的係在藉
    帳戶取得不法犯罪所得，再加以提領之用。又金融帳戶、虛
    擬貨幣交易帳戶若與申辦者之帳戶密碼結合，專屬性、私密
    性更形提高，除非本人或與本人具密切親誼關係者，難認有
    何正當理由可自由流通使用該等帳戶，稍具通常社會歷練之
    一般人應具備妥為保管該等物品，縱有特殊情況，致須將該
    等物品交付予自己不具密切親誼之人時，亦必深入瞭解該他
    人之可靠性與用途，以防止遭他人違反自己意願使用或不法
    使用之常識。再者，近來各類不實詐欺手法取財之犯罪類型
    層出不窮，該等犯罪，多數均係利用他人帳戶作為詐欺所得
    財物之出入帳戶，業經媒體廣為披載，金融機關亦一再提醒
    勿將帳戶資料提供他人使用之重要性。是依一般人通常之知
    識、智能及經驗，應可知悉將帳戶資料交付陌生之他人，極
    可能使取得帳戶資料者藉帳戶取得不法犯罪所得，且隱匿帳
    戶內資金之實際取得人之身分，以逃避追查。換言之，依當
    前社會一般人之智識程度與生活經驗，對於非依正常程序要
    求提供金融帳戶、虛擬貨幣交易平台帳戶、密碼者，應可預
    見極可能係為取得人頭帳戶供作犯罪工具使用或隱匿金流追
    查。本案被告具高職畢業之智識程度，案發時為57歲之成年
    人（本院卷第61頁），為具有一定智識及社會經驗之人，對
    於上情應有充分認識，並無諉為不知之理。惟據被告於所陳
    ：伊是在社群網站社團找手工代工時，依貼文內容加「蔡楓
    」、「王思明」為LINE好友而聯繫，對方表示註冊帳戶後出
    租（借）就可以給伊錢等語（偵6828號卷第9、69頁，本院
    卷第26頁），可見被告在未與「蔡楓」、「王思明」謀面過
    ，甚至對其真實姓名、服務處所、職務均不知悉，毫無任何
    堅強之信賴關係存在下，即容任對方恣意使用其提供之帳戶
    ，以滿足個人賺取金錢之私慾，主觀上應可預見對方收集上
    開帳戶資料，將可能供詐欺等財產犯罪使用，及將有款項自
    該帳戶出入，竟仍抱持僥倖心態予以交付，以致其所交付之
    上開帳戶為施行詐術之人完全掌控使用，縱無證據證明被告
    明知施行詐術之人之犯罪態樣，然被告主觀上應有容任他人
    取得上開金融帳戶、虛擬貨幣交易平台帳戶資料後，自行或
    轉交他人持以實施詐欺財產犯罪，亦不違背其本意之幫助詐
    欺取財之不確定故意甚明。
  ㈢又提供金融帳戶者主觀上如認識該帳戶可能作為對方收受、
    提領特定犯罪所得使用，對方提領後會產生遮斷金流以逃避
    國家追訴、處罰之效果，仍基於幫助之犯意，而提供該帳戶
    之提款卡及密碼，以利洗錢實行，仍可成立一般洗錢罪之幫
    助犯（最高法院刑事大法庭108年度台上大字第3101號裁定
    意旨參照）。被告將其國泰世華銀行網路銀行帳號密碼、Ma
    iCoin、BitoEx虛擬貨幣交易帳戶帳號密碼交付他人，主觀
    上應有將上開帳戶交由他人入款、提領使用之認知，且交付
    該等帳戶之實際控制權由取得帳戶資料之人享有，除非將該
    等帳戶之辦理掛失補發或刪除帳戶，否則已喪失實際控制權
    ，無從追索該等帳戶內資金去向，則其主觀上自可預見該等
    帳戶後續資金流向，有無法追索之可能性，對於匯入該等帳
    戶內資金如經持有之人提領後，已無從查得，形成金流斷點
    ，將會產生遮斷金流以逃避國家追訴、處罰之效果，主觀上
    亦有認識。是被告就其提供國泰世華銀行網路銀行帳號密碼
    、MaiCoin、BitoEx虛擬貨幣交易帳戶帳號密碼之行為，對
    詐欺人士利用該等帳戶資料存、匯入詐欺所得款項，進而加
    以提領，而形成資金追查斷點之洗錢行為提供助力，既可預
    見，仍將上開帳戶之存摺、提款卡及密碼等帳戶資料任意交
    予他人使用，被告顯有容任而不違反其本意，則其有幫助洗
    錢之不確定故意，亦堪認定。
　㈣被告雖辯稱其係在臉書「家庭代工、廣告」、「家庭手工粉
    絲團」找手工代工做時看到訊息，完全依「蔡楓」、「王思
    明」指示操作，怎麼操作伊根本不懂，伊也是被騙的等語，
    並提出臉書「家庭代工、廣告」社團網頁截圖為憑。惟查：
    被告提供國泰世華銀行帳戶網路銀行帳號密碼、申辦MaiCoi
    n帳戶後將帳號密碼交予「蔡楓」等行為，顯與手工代工等
    工作內容無涉，此外被告亦未提出任何其與「蔡楓」間之聯
    繫紀錄，則其辯稱係因找工作方提供帳戶等語是否為真，實
    大有疑義。另就其交付帳戶予「王思明」部分，固提出LINE
    對話紀錄以資佐證，然被告所稱之「工作」，除提供帳戶外
    ，完全毋須提供任何勞務，此自被告自行提出之上揭LINE通
    訊軟體對話內容：「（被告）請問啥是被動收入？」、「（
    王思明）好的，我先跟你介紹一下，請問你知道比特幣嗎？
    幣託是交易比特幣的平台…你需要做的就是，下載一個幣託
    ，然後註冊並且實名驗證，通過之後租給我們，當天可先拿
    3,000，之後固定領薪加抽成…」、「（被告）那之後要自己
    操作嗎？」、「（王思明）不需要喔，也不需要你投資，驗
    證通過之後，我這裡登入帳號，你不需要操作了」、「（被
    告）每個月收入多少阿」、「（王思明）登入的時候先拿3,
    000，之後固定每個禮拜領5,000」等語即可知悉（偵6828號
    卷第31頁），是上開「工作」內容僅須交付帳戶即可獲取報
    酬，除此之外無須付出任何勞力或從事任何實質工作，對比
    現今社會工作競爭激烈之情，竟有不需任何付出，僅提供免
    費開設帳戶之資料，即可獲取高額之報酬，顯然悖於常情，
    該等內容明顯屬於「以帳戶交換現金」之要約，與被告所辯
    求職工作並不相同，且被告於偵訊及本院審理時均已自承：
    「當時我在找工作，對方跟我說提供幣託帳戶給他用，就可
    以賺錢」、「『王思明』說登入帳戶就給我3000元，禮拜五以
    後給我5000元」（偵6828號卷第69頁，本院卷第24頁）等語
    ，足見被告當係急於用錢，為獲取提供帳戶之報酬，遂依指
    示提供金融帳戶、虛擬貨幣交易平台帳戶等資料，與找工作
    等節全然無涉。此外，被告在與「王思明」對話過程中，即
    一再詢問對方：「因為畢竟不認識也會怕」、「因為詐騙會
    怕啊」等語（偵6828號卷第31頁），顯見被告對於其行為是
    否合法，已抱持懷疑之心，而有擔憂可能遭不法使用之疑慮
    ，卻仍決意以此方式交付前揭帳戶予來路不明之人，足證被
    告係為獲取高額報酬，而將帳戶提供予毫不相識之人使用，
    自有容任犯罪事實發生之本意，堪認被告有幫助詐欺取財、
    幫助洗錢之不確定故意無訛。被告前揭所辯，洵無足採，亦
    難為對其有利之認定。
四、被告固又以前詞辯稱其並無詐欺取財、洗錢之主觀犯意，惟
    查：
　　按刑法第28條規定，2人以上共同實行犯罪之行為者，皆為
    正犯，係因正犯基於共同犯罪之意思，分擔實行犯罪行為，
    其一部實行者，即應同負全部責任。而學理上所謂相續共同
    正犯，係指後行為者，於先行為者之行為接續或繼續進行中
    ，以合同的意思，參與分擔實行，因其對於介入前先行為者
    之行為，具有就既成的條件加以利用，而繼續共同實行犯罪
    行為，自應負擔共同正犯之全部責任。而以目前遭破獲之詐
    騙案件之運作模式，係先以電話或網路詐騙告訴人，待被害
    人受騙匯款後，再由擔任「車手」之人出面負責提款（取款
    ）之行為，無論係何部分，均係該詐欺犯罪計畫不可或缺之
    重要環節。本案被告提供國泰世華銀行網路銀行帳號密碼、
    BitoEx虛擬貨幣交易帳戶帳號密碼之資料予「王思明」時，
    主觀上已預見上開帳戶將有遭他人用於詐欺取財、洗錢等不
    法用途之可能，而基於幫助詐欺、洗錢之不確定故意，提供
    上開帳戶帳號資料予「王思明」，供作存、提、轉匯工具使
    用，業如前述，而被告在已預見匯入上開帳戶內之款項係屬
    來路不明之詐欺贓款下，仍繼而因「王思明」聯絡被告要求
    其提領款項，即依「王思明」指示提領匯入上開帳戶之款項
    ，參與詐欺贓款金流之提領，取得對詐欺款項之實際支配後
    用以購買虛擬貨幣，應認被告已自幫助犯意提升為為自己犯
    罪之犯意，而與「王思明」具有共同詐欺取財、隱匿詐欺犯
    罪所得所在及去向之洗錢不確定故意等犯意聯絡，且其所為
    客觀上亦已轉移犯罪所得形式上之歸屬，致使檢警機關於檢
    視帳戶之交易明細時，極易因僅能片段觀察相關帳戶之資金
    流動情形，以致難以追查該等款項之所在及去向，已切斷資
    金與當初犯罪行為之關聯性，有隱匿犯罪所得去向、所在之
    效果，而製造金流斷點。是就整體犯罪歷程而言，被告對於
    詐欺人士犯罪計畫之實現具有不可或缺之重要性，且與「王
    思明」或其所屬詐欺集團成員已為之詐騙行為，存在相互利
    用、補充關係，其已參與詐欺取財、一般洗錢犯罪構成要件
    行為，自應論以共同詐欺取財及一般洗錢犯行之共同正犯。
    其上開所辯，並不可採。
五、綜上所述，被告前開幫助詐欺、洗錢及共同詐欺、洗錢之犯
    行，均堪認定，其所辯並不可採。本案事證明確，應予依法
    論科。
六、論罪科刑
　㈠刑法上之幫助犯，係對於犯罪與正犯有共同之認識，以幫助
    之意思，對於正犯資以助力，而未參與犯罪行為者而言，如
    未參與實行構成要件之行為，且係出於幫助之意思，提供助
    力，即屬幫助犯，而非共同正犯（最高法院49年台上字第77
    號判例可資參照）。被告交付上揭帳戶資料予「蔡楓」、「
    王思明」等人，供其等各用以詐欺附表編號1、2所示被害人
    等人，而遂行詐欺取財及洗錢之犯行，然並無證據證明被告
    與「蔡楓」、「王思明」或其等各別所屬之詐欺集團成員就
    上開詐欺犯行有犯意聯絡或行為分擔，是核被告如犯罪事實
    一、二所為，均係犯刑法第30條第1項、第339條第1項之幫
    助詐欺取財罪，及刑法第30條第1項、洗錢防制法第14條第1
    項之幫助洗錢罪。被告以一提供國泰世華銀行帳戶網路銀行
    密碼及MaiCoin帳戶帳號密碼等資訊之行為，幫助「蔡楓」
    及其所屬詐欺集團詐欺附表編號1所示被害人江銘發，並幫
    助詐欺集團提領被害人江銘發匯入本案帳戶之款項，產生遮
    斷金流以逃避國家追訴、處罰之效果，及其另以一提供MaiC
    oin帳戶帳號密碼等資訊之行為，幫助「王思明」及其所屬
    詐欺集團詐欺附表編號2所示被害人李柏村，並幫助詐欺集
    團於提領被害人李柏村以本案帳戶購買之虛擬貨幣，產生遮
    斷金流以逃避國家追訴、處罰之效果，均係以一行為觸犯幫
    助詐欺取財及幫助洗錢罪名，為想像競合犯，應依刑法第55
    條規定，從一重論以刑法第30條第1項前段、洗錢防制法第1
    4條第1項之幫助洗錢罪。又被告基於幫助犯意為犯罪事實一
    、二犯行，為幫助犯，爰依刑法第30條第2項規定，按正犯
    之刑減輕之。
　㈡核被告如犯罪事實三所為，則係犯洗錢防制法第14條第1項之
    洗錢罪及刑法第339條第1項之詐欺取財罪。公訴意旨認被告
    此部份係成立洗錢罪、詐欺取財罪之幫助犯，未考量被告後
    續尚依「王思明」指示提領詐欺款項之行為，乃有誤會，應
    予更正，惟因刑事訴訟法第300條所謂變更法條，係指罪名
    之變更而言，若僅行為態樣有正犯、從犯之分，或既遂、未
    遂之分，即無庸引用刑事訴訟法第300條變更起訴法條（最
    高法院101年度台上第3805號參照），故本件就正犯、從犯
    之更正部分，自無庸變更起訴法條，附此敘明。被告就上揭
    犯行之實施，與姓名年籍不詳之「王思明」間具犯意聯絡及
    行為分擔，應論以共同正犯。被告分數次提領附表編號3告
    訴人歐聖霆匯入上揭國泰世華銀行帳戶內之行為，乃係於密
    接之時間實施，侵害同一法益，各行為之獨立性薄弱，依一
    般社會通念，應評價為數個舉動之接續進行，均為接續犯，
    而僅論以一罪。被告依指示提領附表編號3告訴人匯入上揭
    國泰世華銀行帳戶之詐欺款項後復以上開款項購買虛擬貨幣
    之行為，乃係基於同一犯意所為，應認係以一行為同時觸犯
    數罪名，為想像競合犯，應依刑法第55條規定，從一重之洗
    錢罪處斷。
　㈢被告如犯罪事實一、二所載分別於110年11月間、110年12月1
    0日提供國泰世華銀行網路銀行帳號密碼、MaiCoin虛擬貨幣
    交易帳戶帳號密碼予「蔡楓」、「王思明」部分，其兩次行
    為之交付時間、對象、客體均不同，且被告亦於本院準備程
    序時自承；「（這兩個人）我都是在臉書上看到的，但是這
    兩個人沒有關係」等語（本院卷第26頁），足徵此二行為應
    係被告分別起意所為。而被告如犯罪事實二、三所載分別於
    110年12月10日提供國泰世華銀行網路銀行帳號密碼、MaiCo
    in虛擬貨幣交易帳戶帳號密碼予「王思明」，及於12月21日
    提供國泰世華銀行網路銀行帳號密碼、BitoEx虛擬貨幣交易
    帳戶帳號密碼予「王思明」後提升犯意依指示領款之二行為
    ，其提供帳戶之對象固係同一，然交付時間、客體均有差異
    ，且幫助犯乃在他人實施犯罪之前或犯罪之際予以助力，使
    之易於實施或完成犯罪，而被告所為如犯罪事實二所示之幫
    助犯罪行為，在其提供MaiCoin虛擬貨幣交易帳戶資料予「
    王思明」後，幫助行為即已完成，並無以意念控制幫助犯罪
    行為之繼續進行至犯罪完成始行終結。而其所為如犯罪事實
    三所示之提供國泰世華銀行網路銀行帳號密碼、BitoEx虛擬
    貨幣交易帳戶帳號密碼予「王思明」後復依指示領款之行為
    ，因前後二罪著手行為不同一，後續提領詐欺金錢行為，除
    係實現詐欺、洗錢犯罪共同正犯之犯意外，復與維持犯罪事
    實二之幫助詐欺、洗錢目的無關，乃屬不同意思活動，自應
    另行論處。是以，被告所犯前揭2次幫助洗錢、1次共同洗錢
    罪，犯意各別、行為互殊，應予分論併罰。起訴書認被告所
    為上揭犯行，應論以想像競合犯，應屬誤會。
  ㈣爰審酌被告提供其所持有之金融帳戶、虛擬貨幣交易平台帳
    戶供他人從事不法使用，復依指示將匯入該金融帳戶之款項
    提領後用以購買虛擬貨幣，不僅侵害告訴人之財產權，更增
    加告訴人尋求救濟及治安機關查緝犯罪之困難，嚴重危害財
    產交易安全與社會經濟秩序，所為自有可責；併考量被告犯
    後猶否認犯罪之態度、被害人數、被害金額，兼衡被告自承
    之教育程度、家庭經濟狀況（本院卷第61頁）、無證據顯示
    被告因此得利等一切情狀，量處如主文所示之刑，併諭知罰
    金如易服勞役之折算標準，並定其應執行之刑及諭知罰金如
    易服勞役之折算標準。
七、不宣告沒收之理由
　　末按犯罪所得，屬於犯罪行為人者，沒收之。但有特別規定
    者，依其規定；前2項之沒收，於全部或一部不能沒收或不
    宜執行沒收時，追徵其價額，刑法第38條之1第1項、第3項
    固分別有明文；然因犯罪所得之物，以實際所得者為限，苟
    無所得或尚未取得者，自無從為沒收追繳之諭知（最高法院
    89年度台上字第3434號判決意旨參照）。本案被告雖將其所
    有金融帳戶、虛擬貨幣交易平台帳戶提供予真實姓名、年籍
    不詳之詐欺集團成員，甚至依指示提領款項後購買虛擬貨幣
    ，惟並未因此取得報酬，業據被告自陳在卷（本院卷第61頁
    ），卷內亦無證據證明被告獲有報酬或因此免除債務，自無
    從對被告之犯罪所得宣告沒收。另按犯洗錢防制法第14條之
    罪，其所移轉、變更、掩飾、隱匿、收受、取得、持有、使
    用之財物或財產上利益，沒收之，同法第18條第1 項前段固
    定有明文，而其立法理由係為沒收洗錢行為標的之財物或財
    產上利益，惟該條文並未規定「不論屬於犯罪行為人與否」
    均沒收之，自仍以屬於犯罪行為人者為限，始應予以沒收；
    附表編號1、2所示告訴人等匯入被告金融帳戶、虛擬貨幣帳
    戶之款項，業經轉存入被告無法支配之帳戶或由他人提領，
    而附表編號3所示告訴人匯入被告金融帳戶之財物，則係經
    被告提領後依指示購買虛擬貨幣，均無證據證明該等款項係
    由被告取得，是亦不能依洗錢防制法第18條第1項前段沒收
    該等財物，爰均附此敘明之。
參、退併辦部分
　㈠臺灣士林地方檢察署檢察官111年度偵字第17380號併辦意旨
    略以：被告賴秋妏明知金融機構帳戶資料、虛擬資產電子錢
    包係供個人使用之重要理財及交易工具，關係個人財產及信
    用之表徵，並可預見提供自己之金融帳戶、虛擬資產電子錢
    包予陌生人士使用，常與詐欺等財產犯罪密切相關，可能掩
    飾他人詐欺犯罪所得財物，被犯罪集團利用以作為人頭帳戶
    ，遂行詐欺犯罪，藉此躲避警方追查，竟仍基於幫助洗錢、
    幫助詐欺取財之不確定故意，於110年12月前，將其所有之
    國泰世華銀行帳號000-000000000000號帳戶之網路銀行帳號
    、密碼，以每月數萬元之代價，出售予不詳姓名之詐騙集團
    成員，以此方式幫助該人及所屬之詐欺集團成員從事詐欺取
    財之犯行。嗣該詐欺集團成員取得上開帳戶後，即意圖為自
    己不法之所有，向告訴人許香厹佯稱其為購物網站人員，因
    領貨時簽立位置錯誤，致設定為續訂商品12期，需終止扣款
    設定云云，致告訴人許香厹陷於錯誤，因而於110年12月22
    日19時30分匯款3萬元至賴秋妏上開帳戶內。被告係提供同
    一國泰世華銀行帳戶予詐欺集團成員，致不同被害人受害，
    是上開犯罪事實與本案犯罪事實具有一行為觸犯數罪之想像
    競合犯關係，屬裁判上一罪，應為前開起訴效力所及，爰移
    請併案審理等語。
　㈢惟按，犯罪行為始於著手，故行為人於著手之際具有何種犯
    罪故意，原則上應負該種犯罪故意之責任。又幫助犯乃在他
    人實施犯罪之前或犯罪之際予以助力，使之易於實施或完成
    犯罪，而本案被告提供銀行帳戶幫助詐欺取財、掩飾犯罪所
    得去向，在其提供帳戶存摺、提款卡、印章、密碼及網路銀
    行密碼行為後，幫助行為即已完成，並無以意念控制幫助犯
    罪行為之繼續進行至犯罪完成始行終結。若前後二罪著手行
    為不同一，後續所犯他罪，與實現或維持前犯行為目的無關
    ，且彼此間不具必要之關連性時，即可認係行為人另一個前
    後不同意思活動，而應分論併罰。本案被告提供國泰世華銀
    行網路銀行資料予「王思明」時，主觀上已預見上開帳戶將
    有遭他人用於詐欺取財、洗錢等不法用途之可能，而基於幫
    助詐欺、洗錢之不確定故意，提供上開帳戶帳號資料予「王
    思明」，供作存、提、轉匯工具使用，繼而因「王思明」聯
    絡被告要求其提領款項，被告在已預見匯入上開帳戶內之款
    項係屬來路不明之詐欺贓款下，仍依「王思明」指示提領匯
    入上開帳戶之款項，參與詐欺贓款金流之提領，取得對詐欺
    款項之實際支配後復依指示購買虛擬貨幣，應認被告已另行
    起意，與「王思明」等人具共同詐欺取財、隱匿詐欺犯罪所
    得所在及去向之洗錢不確定故意之犯意聯絡，客觀上亦已為
    與犯罪構成要件相關之行為。因該提領詐欺金錢行為，乃係
    實現附表編號3告訴人歐聖霆部分詐欺、洗錢犯罪共同正犯
    之犯意，與維持併辦告訴人許香厹幫助詐欺、洗錢目的無關
    ，乃屬不同意思活動，自應另行論處、分論併罰。是檢察官
    移請併辦部分與本案間屬併罰之數罪，自不生實質上一罪或
    裁判上一罪關係，本院無從併予審究，應退由檢察官另為適
    法之處理。
據上論斷，應依刑事訴訟法第299條第1項，洗錢防制法第14條第
1 項，刑法第11條前段、第28條、第30條第1項前段、第2項、第
339條第1項、第55條、第51條第5款、第7款、第42條第3項前段
，刑法施行法第1條之1第1項，判決如主文。
本案經檢察官黃睦涵提起公訴，檢察官謝榮林到庭執行職務。
中    華    民    國    111   年    10    月     6    日
                  刑事第三庭  審判長法  官  黃 怡 瑜

                                    法  官  鐘 乃 皓

                                    法  官  黃 瀞 儀
以上正本證明與原本無異。
如不服本判決應於收受送達後20日內向本院提出上訴書狀，並應
敘述具體理由。其未敘述上訴理由者，應於上訴期間屆滿後20日
內向本院補提理由書( 均須按他造當事人之人數附繕本) 「切勿
逕送上級法院」。
因疫情而遲誤不變期間，得向法院聲請回復原狀。
                                    書記官  謝 佳 穎
中　　華　　民　　國　　111 　年　　10　　月　　6 　　日
附錄本案論罪科刑之依據：
洗錢防制法
第 14 條
有第二條各款所列洗錢行為者，處七年以下有期徒刑，併科新臺
幣五百萬
元以下罰金。
前項之未遂犯罰之。
前二項情形，不得科以超過其特定犯罪所定最重本刑之刑。　　

中華民國刑法
第 30 條
幫助他人實行犯罪行為者，為幫助犯。雖他人不知幫助之情者，
亦同。
幫助犯之處罰，得按正犯之刑減輕之。

第 339 條
意圖為自己或第三人不法之所有，以詐術使人將本人或第三人之
物交付者，處五年以下有期徒刑、拘役或科或併科五十萬元以下
罰金。
以前項方法得財產上不法之利益或使第三人得之者，亦同。
前二項之未遂犯罰之。

附表
編號 被害人 （告訴人） 詐騙方法 支付款項時間 遭詐騙金額 （新臺幣） 支付方式 證據 1 江銘發 詐騙集團成員假冒健保局人員、新北市警察局警員、臺北地檢署檢察官致電江銘發佯稱：其健保卡遭人盜用辦理健保退費，且有一金融帳戶遭警示，須匯款至指定帳戶，由金管會比對審核金流是否正常，致江銘發陷於錯誤，依對方指示辦理 110年11月16日14時15分、110年11月17日13時02分、110年11月18日12時19分、110年11月19日10時10分許 60萬元、100萬元、60萬元、120萬元 自其所有金融帳戶以臨櫃或以ATM轉帳之方式匯款左列金額至賴秋妏之國泰世華銀行帳戶 1.被害人警詢（111偵5183號卷P7-9） 2.被害人存摺封面影本（111偵5183號卷P45）　 3.郵政跨行匯款申請書1紙、郵政自動櫃員機交易明細表2紙、元大銀行自動櫃員機交易明細表1紙（111偵5183號卷P47-51） 4.被害人手機通話紀錄、被害人元大銀行帳戶交易通知簡訊、被害人與詐欺集團成員之LINE對話紀錄截圖（111偵5183號卷P55-59） 5.國泰世華銀行帳號000000000000號帳戶客戶資料查詢、交易明細表（111偵3821號卷P21-23、38-39）　　 6.被告與詐欺集團成員之LINE對話紀錄截圖（111偵6828號卷P31-50）　　 2 李柏村 詐騙集團成員假冒金管會王主任、國泰世華銀行主任致電李柏村佯稱：因設定錯誤，誤將李柏村登錄為高級會員VIP，將自行扣款8,000元，須依指示步驟解除設定，致李柏村陷於錯誤，依對方指示辦理 110年12月11日16時08分許 1萬7,975元  ★起訴書原記載為18,000元，應更正記載如上  自其所有金融帳戶提領款項18,000元後，前往統一超商克難門市，以現金繳費之方式，繳款18,000元（其中手續費15元）至被告MaiCoin帳戶購買虛擬貨幣USDT 1.被害人警詢（111偵4565號卷P19-20） 2.被害人存摺影本（111偵4565號卷P23-25） 3.被害人手機通話紀錄截圖（111偵4565號卷P27） 4.統一超商代收款專用繳款證明（111偵4565號卷P27） 5.被告之MaiCoin虛擬帳戶交易紀錄查詢、用戶基本資料（111偵4565號卷P35-37） 6.國泰世華銀行帳號000000000000號帳戶客戶資料查詢（111偵3821號卷P21-23） 7.被告與詐欺集團成員之LINE對話紀錄截圖（111偵6828號卷P31-50）　 3 歐聖霆 詐騙集團成員假冒中國信託客服人員致電歐聖霆佯稱：其先前於Facebook網頁購物操作有誤，誤設定為高級會員，須依指示步驟解除設定，致歐聖霆陷於錯誤，依對方指示辦理 110年12月22日19時48分、19時56分許 4萬9,988元、4萬9,988元 以網路銀行匯款左列金額至賴秋妏提供之國泰世華銀行帳戶 1.告訴人警詢（111偵3821號卷P15-17） 2.網路銀行交易明細（111偵3821號卷P55） 3.告訴人帳戶交易明細表（111偵3821號卷P57） 4.國泰世華銀行帳號000000000000號帳戶客戶資料查詢、交易明細表、對帳單（111偵3821號卷P21-23、41-44） 5.被告與詐欺集團成員之LINE對話紀錄截圖（111偵6828號卷P31-50）